臺灣雲林地方法院刑事判決　　　　　　　 95年度訴字第467號
公　訴　人　臺灣雲林地方法院檢察署檢察官
被　　　告　甲○○
選任辯護人　簡承佑律師
　　　　　　張育誠律師
上列被告因違反槍砲彈藥刀械管制條例案件，經檢察官提起公訴
（95年度偵字第2737號），本院判決如下：
    主  文
甲○○未經許可，持有可發射子彈具有殺傷力之改造手槍，處有
期徒刑年拾月，併科罰金新臺幣陸萬元，罰金如易服勞役，以
新臺幣壹仟元折算壹日，扣案如附表編號1 至3 所示之物，均沒
收。
    事  實
一、甲○○基於持有具殺傷力之改造手槍及子彈之犯意，未經許
    可，於民國93年間某日，在雲林縣北港鎮某處圓環，向某真
    實姓名年籍不詳綽號「長腳榮」之成年男子以新臺幣（下同
    ）90,000元之代價，購得如附表編號1 至8 所示之物，其中
    附表編號1 為具有殺傷力之改造手槍，附表編號2 至4 均為
    具有殺傷力之子彈，購得後，即將之帶回其位於雲林縣北港
    鎮○街里○○街19之3 號之住處，而未經許可持有之。迄於
    95年5 月23日下午2 時30分許，經警持搜索票前往其上開住
    處搜索查獲，並扣得如附表所示之物。
二、案經嘉義縣警察局報告臺灣雲林地方法院檢察署檢察官偵查
    起訴。
    理  由
一、訊據被告甲○○對於前揭時、地，以90,000元之代價購得如
    附表編號1 至8 所示之物而持有，迄於95年5 月23日下午2
    時30分，在其上開住處為警查獲，並扣得如附表所示之物等
    事實固坦承不諱，惟矢口否認附表編號1 所示之槍枝有何殺
    傷力。選任辯護人為被告辯護稱：這把扣案經鑑定有殺傷力
    之手槍，槍管口徑過大，子彈上膛後，無法固定，會向前滑
    動，扣案槍枝的板機會造成撞針無法撞擊到子彈，導致子彈
    無法發射出去，所以這把槍無法造成殺傷力，被告在持有的
    這段時間中有試射過，事實上也沒有辦法把子彈發射出去。
    經查：
    (一)扣案如附表編號1 所示之槍枝，經內政部警政署刑事警察
      局（下稱刑事警察局）鑑定結果，認係由仿SIG SAUER 廠
      半自動手槍製造之槍枝，更換土造金屬槍管改造而成之改
      造手槍，機械性能良好，可供擊發適用子彈使用，具有殺
      傷力等情，有該局95年6 月30日刑鑑字第0950077361號槍
      彈鑑定書1 份在卷可憑（本院卷第16-21 頁）。刑事警察
      局上開槍彈鑑定書，已敘明該改造手槍機械性能良好，可
      供擊發適用子彈使用，而辯護人所稱槍枝槍管口徑過大，
      子彈上膛後，無法固定，會向前滑動之情形，毋寧係因為
      所裝填之子彈口徑過小，如換裝適用之子彈，自可避免此
      種情形發生。被告亦自承有用扣案的子彈去試，子彈都會
      滑出來，但並未試過口徑再大一點的子彈等語，而改造槍
      枝本無固定之口徑，參以本件共查扣有4 種尺寸不同之子
      彈，即直徑9 MM、8.9MM 、8MM 、5.65MM之子彈，依槍彈
      鑑定書所載，附表編號1 之槍枝係可供擊發適用子彈使用
      ，而非指可供擊發扣案的子彈使用，是扣案上開尺寸之子
      彈自未必能適用於該槍枝，辯護人上開所指，並無足採，
      附表編號1 所示之槍枝為可發射子彈具有殺傷力之改造手
      槍已堪認定，辯護人聲請再送鑑定該把槍枝有無殺傷力，
      核無必要，附此敘明。
    (二)扣案如附表編號2 、3 、4 所示之子彈，經鑑定結果，認
      編號2 之制式子彈1 顆，為口徑9 MM制式子彈，具殺傷力
      ；編號3 、4 之子彈共5 顆，認均係土造子彈，均具直徑
      約8MM 之金屬彈頭，採樣2 顆試射，可擊發，認具殺傷力
      等情，有刑事警察局上開槍彈鑑定書在卷可參，足認扣案
      如附表編號2 、3 、4 所示之子彈，均係槍砲彈藥刀械管
      制條例所列管具有殺傷力之子彈，被告上開持有具殺傷力
      子彈部分之自白核與事實相符，堪可採信。
    (三)綜上，本件事證明確，被告犯行堪以認定，應依法論科。
二、被告行為後，刑法已於94年1 月7 日修正，94年2 月2 日公
    布，並於95年7 月1 日施行，其中：
    (一)修正前刑法第33條第5 款規定：「罰金：1 元以上」，而
      修正後刑法第33條第5 款規定：「罰金：新臺幣1,000 元
      以上，以百元計算之。」，比較修正前後關於科處罰金刑
      之最低刑度規定，上開修正後之刑法規定並未較有利於被
      告。
    (二)刑法第42條關於易服勞役之規定亦經修正，依修正前刑法
      第42條第2 項前段及刪除前罰金罰鍰提高標準條例第2 條
      之規定，被告行為時易服勞役折算標準，應以銀元300 元
      即新臺幣900 元折算1 日，而依修正後刑法第42條第3 項
      前段之規定，易服勞役係以新臺幣1,000 元、2,000 元或
      3,000 元折算1 日，比較修正前後易服勞役之折算標準，
      自以修正後之規定較有利於被告。
    (三)是綜其全部罪刑之結果而為比較，以修正後之刑法較有利
      於被告，應一體適用修正後之刑法規定論處。另沒收為從
      刑，除法律有特別規定者外，依主刑所適用之法律（最高
      法院95年5 月23日第8 次刑事庭會議決議參照）；而刑法
      第55條就想像競合犯增加但書「不得科以較輕罪名所定最
      輕本刑以下之刑」，為法理之明文，非屬法律有變更，無
      庸為新舊法之比較適用，應依一般法律適用原則適用裁判
      時法（最高法院95年11月7 日第21次刑事庭會議決議參照
      ）。
三、核被告所為，係犯槍砲彈藥刀械管制條例第8 條第4 項之未
    經許可，持有可發射子彈具有殺傷力之改造手槍罪及同條例
    第12條第4 項之未經許可，持有子彈罪。被告以一持有行為
    ，同時持有具有殺傷力之改造手槍及子彈，同時侵害數法益
    ，係屬一行為而觸犯數罪名，應依刑法第55條想像競合犯之
    規定，從一重之槍砲彈藥刀械管制條例第8 條第4 項之未經
    許可，持有可發射子彈具有殺傷力之改造手槍罪處斷。爰審
    酌被告無視法令禁制，未經許可持有具殺傷力之改造手槍、
    子彈，惟並未持以另犯他案，對社會之危害尚輕，其持有槍
    枝、子彈之數量、期間，及其教育程度為農工肄業等一切情
    狀，量處如主文所示之刑，罰金刑部分，並依修正後之刑法
    規定，諭知其易服勞役之折算標準。
四、沒收部分：
    (一)附表編號1 所示之改造手槍1 支、附表編號2 之制式子彈
      1 顆、附表編號3 之土造子彈3 顆，均係違禁物，均應依
      刑法第38條第1 項第1 款之規定宣告沒收。
    (二)附表編號4 所示之土造子彈2 顆，業經鑑定機關實際試射
      ，僅餘不具殺傷力之彈殼，核其性質已非屬違禁物；編號
      5 所示之改造手槍，經檢視，欠缺撞針，依現狀，無法供
      擊發子彈使用，認不具殺傷力；編號6 、7 所示之土造子
      彈，各採樣1 顆試射，均無法擊發，認不具殺傷力；編號
      8 所示之制式子彈1 顆，經檢視，彈底具撞擊痕跡，經試
      射，無法擊發（惟彈頭掉落），認不具殺傷力，有刑事警
      察局上開槍彈鑑定書在卷可參，是扣案如附表編號4 至7
      所示之物，均非屬違禁物，亦非被告供本案犯罪所用之物
      ，爰均不予宣告沒收。
    (三)附表編號9 所示之撞針2 支，鑑定結果，認其中1 支為土
      造金屬撞針半成品，另1 支為金屬柱狀物；附表編號10所
      示之滑套頂桿1 支，鑑定結果，認係金屬復進簧桿，可供
      適用槍枝組裝使用，分別有刑事警察局上開槍彈鑑定書及
      95年11月29日刑鑑字第0950176425號函文（本院卷第87頁
      ）在卷可參。再經送內政部鑑定結果，認均非內政部86年
      11月24日台（86）內警字第8670683 號公告之槍砲主要組
      成零件，有內政部95年12月19日內授警字第0950871863號
      函在卷足憑（本院卷第91頁）；附表編號11所示之彈簧1
      個，亦非屬內政部所公告之槍砲主要組成零件，有本院洽
      辦公務電話紀錄單及內政部上開公告各1 份在卷可稽（本
      院卷第93、94頁）。是附表編號9 至11所示之物，均非屬
      違禁物，亦無其他證據可資證明係被告供本案犯罪所用或
      預備之物，亦不予宣告沒收。
    (四)附表編號12所示之黑色火藥1 包，經送刑事警察局鑑定結
      果，檢出硝化甘油、硝化纖維等成分（淨重0.19克，取樣
      0.17公克供鑑定用罄，餘重0.02公克），認含有雙基發射
      火藥，有該局95年7 月5 日刑鑑字第0950077355號鑑定書
      1 份（本院卷第30頁）在卷足憑，而該火藥雖經內政部認
      定為炸彈或爆裂物之組成零件（見本院卷第91頁內政部函
      文），惟參酌內政部所公告之各類槍砲、彈藥主要組成零
      件種類，火藥僅於「炸彈」、「爆裂物」項下列為主要組
      成零件（見本院卷第94頁所附內政部公告），上開公告並
      未列舉「子彈」之主要組成零件，復觀槍砲彈藥刀械管制
      條例第12條第4 項、同條例第13條第4 項之規定，「持有
      子彈」之法定刑較「持有彈藥之主要組成零件」之法定刑
      為輕，是應認火藥須為「炸彈」或「爆裂物」之成分，方
      屬該條例第13條第4 項所欲規範之對象，至於裝填在「子
      彈」內之火藥，則非該條例所欲規範之對象，否則將形成
      持有「子彈」者，其法定刑較輕，但持有「子彈內容物之
      火藥」者，法定刑卻較重之情形，致輕重失衡。本件扣案
      如附表編號12所示之火藥，依被告所供，係其從子彈內取
      出，自非屬內政部上開公告所示槍砲、彈藥之主要組成零
      件，該火藥1 包並非屬違禁物，且亦無證據可認係被告持
      供犯本案所用或預備之物，亦不為沒收之諭知。
據上論斷，應依刑事訴訟法第299 條第1 項前段，槍砲彈藥刀械
管制條例第8 條第4 項、第12條第4 項，刑法第11條前段、第2
條第1 項但書、第55條、第42條第3 項、第38條第1 項第1 款，
判決如主文。
本案經檢察官乙○○到庭執行職務。
中　　華　　民　　國　　96　　年　　1 　　月　　24　　日
                  刑事第三庭    審判長法  官 劉 國 賓
                                      法  官 廖 淑 華
                                      法  官 王 素 珍
以上正本證明與原本無異。
如不服本判決，應於判決收受後10日內，向本院提出上訴狀（須
附繕本）。
                                      書記官 李 達 成
中　　華　　民　　國　　96　　年　　1 　　月　　24　　日
附錄本案論罪科刑法條：
槍砲彈藥刀械管制條例第8 條第4 項
未經許可，製造、販賣或運輸鋼筆槍、瓦斯槍、麻醉槍、獵槍、
空氣槍或第4 條第1 項第1 款所定其他可發射金屬或子彈具有殺
傷力之各式槍砲者，處無期徒刑或5 年以上有期徒刑，併科新臺
幣1 千萬元以下罰金。
未經許可，轉讓、出租或出借前項所列槍枝者，處5 年以上有期
徒刑，併科新臺幣1 千萬元以下罰金。
意圖供自己或他人犯罪之用，而犯前二項之罪者，處無期徒刑或
7 年以上有期徒刑，併科新臺幣1 千萬元以下罰金。
未經許可，持有、寄藏或意圖販賣而陳列第1 項所列槍枝者，處
3 年以上10年以下有期徒刑，併科新臺幣700 萬元以下罰金。
第1 項至第3 項之未遂犯罰之。
槍砲彈藥刀械管制條例第12條第4項
未經許可，製造、販賣或運輸子彈者，處1 年以上7 年以下有期
徒刑，併科新台幣500 萬元以下罰金。
未經許可，轉讓、出租或出借子彈者，處6 月以上5 年以下有期
徒刑，併科新台幣300 萬元以下罰金。
意圖供自己或他人犯罪之用，而犯前二項之罪者，處3 年以上10
年以下有期徒刑，併科新台幣700 萬元以下罰金。
未經許可，持有、寄藏或意圖販賣而陳列子彈者，處5 年以下有
期徒刑，併科新台幣300 萬元以下罰金。
第 1 項至第 3 項之未遂犯罰之。
附表：
┌──┬────────────────┬──┬─────────────┐
│編號│扣案物品名稱                    │數量│  備註                    │
├──┼────────────────┼──┼─────────────┤
│1   │仿SIG SAUER 廠半自動手槍製造之槍│1支 │                          │
│    │枝，更換土造金屬槍管改造而成之改│    │                          │
│    │造手槍（槍枝管制編號：0000000000│    │                          │
│    │號，含彈匣1 個）                │    │                          │
├──┼────────────────┼──┼─────────────┤
│2   │口徑9 MM制式子彈                │1顆 │                          │
├──┼────────────────┼──┼─────────────┤
│3   │直徑約8MM 金屬彈頭之土造子彈    │3顆 │                          │
├──┼────────────────┼──┼─────────────┤
│4   │直徑約8MM 金屬彈頭之土造子彈    │2顆 │業經試射。                │
├──┼────────────────┼──┼─────────────┤
│5   │仿SIG SAUER 廠半自動手槍製造之槍│1支 │經檢視，欠缺撞針，依現狀，│
│    │枝，更換土造金屬槍管改造而成之改│    │無法供擊發子彈使用，認不具│
│    │造手槍（槍枝管制編號：0000000000│    │殺傷力。                  │
│    │號，無彈匣）                    │    │                          │
├──┼────────────────┼──┼─────────────┤
│6   │直徑約8.9 MM金屬彈頭之土造子彈  │2顆 │採樣1 顆試射，無法擊發，認│
│    │                                │    │不具殺傷力。              │
├──┼────────────────┼──┼─────────────┤
│7   │直徑約5.65MM金屬彈頭之土造子彈  │2顆 │採樣1 顆試射，無法擊發，認│
│    │                                │    │不具殺傷力。              │
├──┼────────────────┼──┼─────────────┤
│8   │口徑9 MM制式子彈　              │1顆 │經檢視，彈底具撞擊痕跡，經│
│    │                                │    │試射，無法擊發（惟彈頭掉落│
│    │                                │    │），認不具殺傷力。        │
├──┼────────────────┼──┼─────────────┤
│9   │撞針                            │2支 │1 支為土造金屬撞針半成品，│
│    │                                │    │另1 支為金屬柱狀物。      │
├──┼────────────────┼──┼─────────────┤
│10  │滑套頂桿                        │1支 │係金屬復進簧桿，可供槍枝組│
│    │                                │    │裝使用。                  │
├──┼────────────────┼──┼─────────────┤
│11  │彈簧                            │1個 │                          │
├──┼────────────────┼──┼─────────────┤
│12  │黑色火藥                        │1包 │含有雙基發射火藥。        │
└──┴────────────────┴──┴─────────────┘
